【裁判字號】    98,司財管,1
【裁判日期】    980715
【裁判案由】    指定遺產管理人
【裁判全文】
臺灣臺中地方法院民事裁定             98年度司財管字第1號
聲  請  人  合作金庫商業銀行股份有限公司
法定代理人  丙○○
非訟代理人  丁○○
受  選任人  甲○○
上列聲請人聲請為被繼承人乙○○指定遺產管理人事件，本院裁
定如下：
    主  文
選任甲○○為被繼承人乙○○（男、民國○○○年○月○○日生
、身分證統一編號：Ｚ000000000號、生前最後住所：
台中市○○區○○路四一七巷六之三號、於九十七年十月十八日
死亡）之遺產管理人。
聲請程序費用由被繼承人乙○○之遺產負擔。
    理  由
一、按繼承開始時，繼承人有無不明，而無親屬會議或親屬會議
    未於一個月內選定遺產管理人者，利害關係人得聲請法院選
    任遺產管理人；又先順序繼承人均拋棄其繼承時由次順序之
    繼承人繼承，其次順序繼承人有無不明或第四順序之繼承人
    均拋棄其繼承者，準用關於無人承認繼承之規定，民法第11
    78條第2項、第1176條第6項分別定有明文。
二、本件聲請意旨略以：被繼承人乙○○（男、民國○○年○月○○
    日生、身分證統一編號：Ｚ000000000號、生前最後住所：台
    中市○○區○○路417巷6之3號）於91年7月5日向聲請人借
    款新台幣（下同）200萬元，迄今尚未清償，而被繼承人乙
    ○○不幸於97年10月18日死亡，其第1、2、3順位之繼承人
    皆已拋棄繼承權，而第4順位之繼承人皆早已先於其而死亡
    ，被繼承人並無民法第1138條所定之繼承人，亦未依民法第
    1177 條規定於1個月內召開親屬會議選定遺產管理人，致聲
    請人無法對被繼承人之遺產行使權利，自有聲請鈞院指定遺
    產管理人之必要；而被繼承人死亡後均由其長女甲○○與聲
    請人聯繫相關債務情形，對本案債權及遺產資料知之甚詳，
    爰依法聲請指定甲○○為被繼承人之遺產管理人等語，並提
    出行政院金融監督管理委員會95年1月19日金管銀（二）字
    第9585003780號函、本院92年度促（一）字第7885  號裁定
    暨確定證明書、本院98年1月22日中院彥家合98繼108  字第
    7993號函、本院98年2月4日中院彥家合98繼110字第10005號
    函、繼承系統表及切結書（以上均影本）各1件為證。
三、本院查：聲請人主張被繼承人對其尚有債務未清償，然被繼
    承人已於97年10月18日死亡，其第1至第3順位之繼承人皆已
    拋棄繼承，無第4順位之繼承人，是否仍有應繼承之人不明
    ，而其親屬會議亦未於法定期間內選定遺產管理人等情，業
    經聲請人提出前揭證據為證，自堪信為真實，從而聲請人聲
    請指定被繼承人之遺產管理人，揆諸前揭法條規定，為有理
    由，應為准許；另聲請人聲請指定被繼承人之長女甲○○為
    遺產管理人，而徵之選定遺產管理人，除慮及管理遺產之公
    平性外，亦需考量其適切性，亦即應以對被繼承人之遺產、
    遺債情形瞭解較深者優先選任為宜，本院認為甲○○（女，
    66年11月30日生，身分證統一編號：Ｚ000000000號）為被繼
    承人之子女，雖已拋棄繼承，然被繼承人死亡後皆係其與聲
    請人聯繫相關債務情形，對於被繼承人生前之財產及債權債
    務，自較他人知之甚詳，是由甲○○擔任遺產管理人應屬適
    當；又甲○○於本院98年6月17日訊問時，亦當庭表明同意
    擔任被繼承人之遺產管理人。執此，本院認為由其擔任被繼
    承人之遺產管理人，應屬妥適，爰依法選任受選任人甲○○
    為被繼承人之遺產管理人。
四、依非訟事件法第157條，裁定如主文。
中    華    民    國    98    年    7     月    15    日
                  家事法庭   司法事務官  楊雅筠
如不服本件裁定，得於裁定書送達之翌日起10日內，以書狀敘述
理由，向本庭提起抗告。並應繳納抗告費新台幣1000元。

司法院資訊處製作；財團法人民間司法改革基金會備份。
